臺灣高等法院高雄分院刑事附帶民事訴訟判決
　　　　　　　　　　　　　　　　　 100年度附民上字第46號
上　訴　人　林秀蘭
即　原　告
被 上 訴人　黃春和
即　被　告
上列當事人間因損害賠償附帶民事訴訟案件，上訴人不服臺灣高
雄地方法院中華民國100 年8 月30日第一審附帶民事訴訟判決（
100 年度附民字第240 號），提起上訴，本院判決如下：
    主  文
上訴駁回。
    事實及理由
一、上訴人主張：上訴人即原告林秀蘭係被上訴人即被告黃春和
    之媳，被上訴人於民國（下同）100 年2 月18日下午6 時30
    分許，在高雄市○○區○○路132 號住處內，徒手拉扯上訴
    人之頭髮，搥打上訴人後腦部位，並將上訴人拖出門外，造
    成上訴人受有頭部挫傷之傷害，致上訴人受有醫藥費支出新
    臺幣（下同）650 元、精神損害（慰撫金）1,000,000 元之
    損害。原審僅判決被上訴人應賠償上訴人1 萬零650 元，尚
    屬過少，爰求為將原判決廢棄，命被上訴人給付上訴人100
    萬零650 元。
二、被上訴人主張：否認有傷害上訴人，且依上訴人請求之醫療
    費用僅650 元，顯然其傷勢極為輕微，爰求為判決駁回上訴
    。
三、兩造爭執之事項：(一)被上訴人是否有傷害上訴人之侵權行為
    ；(二)如有侵權行為，原審判決被上訴人賠償上訴人之金額是
    否過低？經查：
(一)、按附帶民事訴訟之判決，應以刑事訴訟判決所認定之事實為
    據，刑事訴訟法第500 條前段定有明文。本件被上訴人有於
    100 年2 月18日下午6 時30分許，在高雄市○○區○○路13
    2 號住處內，徒手拉扯上訴人之頭髮，搥打上訴人後腦部位
    ，將上訴人拖出門外，造成上訴人受有頭部挫傷之事實，業
    經原審100 年度易字第1085號刑事判決認定屬實，並依刑法
    第277 條第1 項之傷害罪，判處被上訴人拘役50日，如易科
    罰金，以1 千元折算1 日，並經本院100 年度上易字第993
    號判決駁回上訴各在案，有各該刑事判決暨該案卷證資料可
    憑，上訴人主張援用上述刑事判決所認定之事實及證據，核
    屬有據，上訴人主張遭受被上訴人毆打成傷，被上訴人有侵
    權行為之主張，自堪信為真實。
(二)、按因故意或過失，不法侵害他人之權利者，負損害賠償責任
    ；不法侵害他人之身體、健康、名譽、自由、信用、隱私、
    貞操，或不法侵害其他人格法益而情節重大者，被害人雖非
    財產上之損害，亦得請求賠償相當之金額，民法第184 條第
    1 項前段、第195 條第1 項前段分別定有明文。本件被上訴
    人故意毆打上訴人，致其受有前述傷害，上訴人自得依上開
    規定請求被上訴人賠償因此所受損害。茲就上訴人所請求之
    各項金額是否准許，分述如下：
  1.醫療費用部分：上訴人請求醫療費用共計650 元，有健仁醫
    院受理家庭暴力事件驗傷診斷書、診斷證明書各1 紙、醫療
    費用收據5 紙在卷可憑（見原審100 年度司暫家護字第124
    號影卷〈下稱司暫家護字影卷〉第3 頁、臺灣高雄地方法院
    檢察署100 年度他字第3046號卷第12頁、原審100 年度附民
    字第240 號卷〈下稱原審附民卷〉第31頁），本院依各該收
    據所載醫療費用類別，認各該費用均與本件傷害有因果關係
    ，且屬醫療必要費用，上訴人此部分之請求，自屬有據。
  2.精神慰撫金部分：上訴人因遭被上訴人毆打，致受有頭部挫
    傷之傷害，其精神及肉體自受有痛苦。又上訴人年齡45歲，
    婚姻狀況喪偶，教育程度為國中畢業，名下有房屋1 間、汽
    車1 輛等情，有警詢受詢問人基本資料表、戶籍查詢資料各
    1 紙、99年度稅務電子閘門財產所得調件明細表1 份在卷可
    查（見臺灣高雄地方法院司暫家護字影卷第20頁、100 年度
    易字第1085號卷〈下稱原審易字卷〉第11頁、原審附民卷第
    14-15 頁）。被上訴人之教育程度為國小肄業，年齡75歲，
    名下有房屋1 間、田賦9 筆、土地1 筆、汽車2 輛等情，有
    戶籍查詢資料1 紙、99年度稅務電子閘門財產所得調件明細
    表1 份在卷可考（見原審易字卷第7 頁、原審附民卷第18-2
    1 頁）。本院審酌上訴人因上開傷害所受之精神痛苦程度，
    及兩造身分、收入、經濟情況等一切情狀，認上訴人請求慰
    撫金1,00萬元，核屬過高，應以1 萬元為適當。
四、原審因依刑事訴訟法第502 條、第491 條第10款，民事訴訟
    法第389 條第1 項第5 款之規定，認上訴人依侵權行為之法
    律關係，請求被上訴人給付醫療費用650 元，慰撫金1 萬元
    ，合計1 萬零650 元之範圍內，為有理由，應予准許；逾此
    部分之請求，則無理由，應予駁回。並以本件上訴人並未請
    求被上訴人給付利息，而本件屬刑事附帶民事訴訟，無須徵
    收裁判費用，均毋庸審酌。又以本判決主文第1 項就上訴人
    勝訴部分，所命被上訴人給付之金額未逾50萬元，應依民事
    訴訟法第389 條第1 項第5 款之規定，依職權宣告假執行，
    核無不合。上訴意旨指摘原判決不當，求為廢棄改判，為無
    理由，應予駁回。
據上論結，應依刑事訴訟法第490 條前段、第368 條，判決如主
文。
中    華    民    國  100     年    11    月    17    日
                  刑事第十庭    審判長法  官  陳中和
                                      法  官  林水城
                                      法  官  邱永貴
以上正本證明與原本無異。
不得上訴。
中    華    民    國  100     年    11    月    17    日
                                      書記官  盧雅婷